【裁判字號】    89,上易,3637
【裁判日期】    890817
【裁判案由】    動產擔保交易法
【裁判全文】
臺灣高等法院刑事判決                          八十九年度上易字第三六三七號
    上  訴  人  臺灣士林地方法院檢察署檢察官
    被      告  乙○○
                丙○○
右上訴人，因被告違反動產擔保交易法案件，不服台灣士林地方法院八十九年度易字
第六三二、七二六號，中華民國八十九年八月十七日第一審判決（起訴案號：台灣士
林地方法院檢察署八十八年度偵緝字第六０八號、八十九年度偵字第四六九八號），
提起上訴，本院判決如左：
    主  文
原判決撤銷。
乙○○、丙○○共同動產擔保交易之債務人，意圖不法之利益，將標的物遷移，致生
損害於債權人，各處拘役參拾日，如易科罰金罰金，均以參佰元折算壹日，均緩刑貳
年。
    事  實
一、乙○○從事房屋銷售業務需汽車代步，因其收入不穩定且資金不足，擬向銀行貸
    款購車，惟其先前向台北縣淡水信用合作社貸款未償債信不良致無法再向金融機
    構貸款，其乃與丙○○商量借用丙○○之名義購車，並由丙○○為貸款名義債務
    人，乙○○則為貸款實際債務人負責分期繳納貸款，以便向銀行貸款，丙○○知
    悉乙○○之財務狀況不佳、銀行債信不良遂同意之。乙○○徵得丙○○同意後，
    隨即於民國八十七年十二月七日，在台北市○○路三德飯店對面，以丙○○名義
    向萬達汽車公司購買車牌號碼ＣＺ─四九一三號福特小客車，並於同日偕同丙○
    ○持上開車輛以丙○○名義向美商花旗銀行股份有限公司台北分公司（以下簡稱
    花旗銀行），以動產擔保設定抵押方式，貸款新台幣（下同）三十六萬元，約定
    分三年共卅六期，按月於每月七日給付，每期付款一萬一千九百十五元，並將給
    付標的物，置放於台北縣淡水鎮崁頂九十號之一，不得任意遷移或為其他處分。
    乙○○在取得貸款後，丙○○與乙○○並未遵守上揭不得任意遷移上開車輛之約
    定，丙○○與乙○○二人基於意圖為自己不法之利益之犯意聯絡，任由乙○○使
    用上揭車輛。嗣乙○○於八十八年四月七日起，即拒不付款，將該汽車遷移台中
    市，逃匿不知去向，致花旗銀行追索無著受有損害。
二、案經花旗銀行訴由台灣士林地方法院檢察署檢察官偵查及自動檢舉起訴。
    理  由
一、訊據被告乙○○、丙○○對於乙○○為購買車輛因銀行債信不佳，乃徵得丙○○
    同意，以丙○○名義購車、貸款三十六萬元，而由乙○○使用車輛及分期繳納貸
    款，嗣乙○○僅繳納三期即未再繳款且未通知債權人花旗公司即將上揭車輛遷移
    台中市之事實固均供承不諱，惟均矢口否認有何違反動產擔保交易法犯行，被告
    乙○○辯稱：伊並無不法意圖，否則就不會只貸款卅六萬元，而且車子已被花旗
    銀行的人拿回去處理了；被告丙○○則辯稱：伊只是出名為乙○○辦理貸款，伊
    從未拿過車子，分期款也都是乙○○在繳，全未經過伊云云。經查右揭事實迭據
    告訴人花旗銀行員工甲○、程育傑、朱子彥於偵查、原審及本院審理時指訴綦詳
    ，並有貸款暨車輛動產抵押契約、動產擔保交易動產抵押設定登記申請書、汽車
    新領牌照登記書影本各一紙在卷（見偵字第一０００四號偵查卷第五至七頁）。
    再查右揭車輛嗣由告訴人公司於八十八年六月間透過協尋系統，在台中市找到，
    並於八十八年九月間拍賣得款三十六萬一千四百元用以扺償欠告訴人之貸款及違
    約金等款項，被告尚欠告訴人公司四萬三千八百三十四元等情，亦據告訴人公司
    員工程育傑於原審證述在卷（見原審易字第六三二號卷第二十七頁）。據上，被
    告乙○○徵得被告丙○○同意，而以被告丙○○名義為本件動產擔保扺押貸款，
    被告二人彼此間並約定由被告乙○○分期繳納貸款，是本件貸款之名義債務人雖
    為被告丙○○，惟實際上之債務人則為被告乙○○，且以被告丙○○名義為本件
    貸款時，對於上揭車輛應置放於台北縣淡水鎮崁頂九十號之一，不得任意遷移或
    為其他處分乙節，亦為被告二人所明知，惟被告丙○○竟任由被告乙○○任意使
    用該車輛，而未依約放置於台北縣淡水鎮崁頂九十號之一處，是被告二人間顯於
    被告乙○○取得貸款後而任由其使用該車輛時，即存有意圖不法之利益而將該車
    輛遷移之犯意聯絡，俟被告乙○○於繳納三期貸款後拒不再付款並將該車輛擅自
    遷移台中市致告訴人求償無著時，即生損害於債權人。是被告二人所辯，要屬飾
    卸之詞，不足採信。本件事證明確，被告二人之犯行堪以認定，應依法論科。
二、核被告丙○○所為，係犯動產擔保交易法第三十八條動產擔保交易之債務人，意
    圖不法之利益，將標的物遷移，致生損害於債權人之罪。被告乙○○雖非名義債
    務人，惟如上所述，被告乙○○與被告丙○○間，有犯意聯絡及行為分擔，依刑
    法第三十一條一項規定，被告乙○○應成立共犯，並均論以共同正犯。原審未予
    詳究，遽認被告等無罪，自有未合，是檢察官上訴為有理由。原審判決自屬無可
    維持，應由本院撤銷改判。爰審酌被告等犯罪之動機、方法、所生損害、被告等
    犯罪後之態度及其他一切情狀，各量處拘役參拾日，並均諭知易科罰金折算標準
    。查被告等前均未曾受有期徒刑以上刑之宣告，此有本法院被告全國前案紀錄表
    可憑，被告等經此偵審程序，當知警惕，信無再犯之虞，且右揭車輛已經告訴人
    取回拍賣扺債，現僅欠告訴人四萬餘元，本院因認對被告等所宣告之刑，以暫不
    執行為適當，併均宣告緩刑貳年，以啟自新。
據上論斷，應依刑事訴訟法第三百六十九條第一項前段、第三百六十四條、第二百九
十九條第一項，動產擔保交易法第三十八條，刑法第十一條前段、第二十八條、第三
十一條第一項、第七十四條第一款，罰金罰鍰提高標準條例第一條、第二條，判決如
主文。
本案經檢察官張啟彬到庭執行職務。
中    華    民    國    八十九    年    十一        月    二十八        日
                              臺灣高等法院刑事第二十四庭
                                  審判長法  官  陳  貽  男
                                        法  官  李  世  貴
                                        法  官  陳  憲  裕
右正本證明與原本無異。
不得上訴。
                                        書記官  劉  育  妃
中    華    民    國    八十九    年    十一        月    二十九        日
附錄：本案論罪科刑法條全文
動產擔保交易法第三十八條：
動產擔保交易之債務人，意圖不法之利益，將標的物遷移、出賣、出質、移轉、抵押
或為其他處分，致生損害於債權人者，處三年以下有期徒刑、拘役或科或併科六千元
以下之罰金。


司法院資訊處製作；財團法人民間司法改革基金會備份。
